最高法院刑事判決　　　　　　　　　　111年度台上字第672號
上　訴　人　臺灣高等檢察署臺南檢察分署檢察官劉榮堂
被　　　告　郭安祿


上列上訴人因被告違反洗錢防制法等罪案件，不服臺灣高等法院
臺南分院中華民國110年10月7 日第二審判決（110年度金上訴字
第831號，起訴案號：臺灣臺南地方檢察署109年度偵字第 10912
號），提起上訴，本院判決如下：
    主  文
上訴駁回。
    理  由
壹、關於洗錢防制法部分：
按刑事妥速審判法（下稱速審法）第9條第1項規定，除同法第
  8 條情形外，第二審法院維持第一審所為無罪判決，提起上訴
  之理由，以該判決所適用之法令牴觸憲法、違背司法院解釋或
  違背判例者為限。
㈠法院組織法於民國108年1月4日修正、同年7月4 日施行，因應
  大法庭制度之施行，刪除原第57條規定之判例選編及變更制度
  ，另增訂第57條之1第1、2 項明文規範若該判例已無裁判全文
  可資查考者，既無裁判所依憑之事實可供參佐，應停止適用；
  其餘未經停止適用之判例，其效力與未經選編為判例之本院裁
  判相同。亦即，該裁判表示之「法律見解」，於本院未認有變
  更之必要而循大法庭相關程序變更前，其性質上仍為本院一致
  之見解。故速審法第9條第1項規定所稱之「違背判例」，應解
  釋為「違背原法定判例之『法律見解』」。又第二審法院維持
  第一審所為無罪判決，違背本院徵詢庭或提案庭依法院組織法
  所定大法庭相關程序徵詢一致或大法庭裁定之見解所為之判決
  ，亦屬於速審法第9條第1項第3 款所定之判決違背判例。此為
  本院最近一致之見解。至本院大法庭之裁定，係針對提案之法
  律爭議所為之中間裁定，並非對本案為終局裁判，依法院組織
  法第51條之10規定，其裁定之見解僅對提案庭提交之案件有拘
  束力，自與速審法第9條第1項第3 款所定之判決違背判例無涉
  。
㈡又該條所稱「第二審法院維持第一審所為無罪判決」，係指經
  事實審法院為實體之審理，所為確定本案刑罰權有無之實體判
  決，且除單純一罪或數罪併罰案件，得以判決主文所宣示者為
  據外，實質上或裁判上一罪案件，解釋上應併就判決理由內已
  敘明不另為無罪諭知之判決部分，為整體性之觀察判斷，以定
  其各罪是否符合本條之規定，始符立法本旨。是檢察官就此類
  案件提起之第三審上訴，自應在上訴理由內具體敘明原判決究
  竟如何具備速審法第9條第1項各款所列事項，係屬法定要件。
  如果上訴理由書狀並未依據卷內資料，具體指摘原判決如何具
  備速審法第9條第1項各款所定事由，即與法律規定得為第三審
  上訴之理由，不相適合，應認其上訴不合法律上之程式，予以
  駁回。
本件檢察官起訴被告郭安祿涉犯洗錢防制法第14條第1 項之洗
  錢及刑法第30條第1項前段、第339條第1 項之幫助詐欺取財等
  罪嫌，經第一審審理結果，認被告僅成立幫助詐欺取財罪，另
  就其被訴涉犯洗錢罪嫌部分，則以不能證明其犯罪，而不另為
  無罪諭知，檢察官上訴至原審，經原審維持第一審關於此部分
  不構成犯罪之認定，並敘明其理由。檢察官上訴意旨雖執本院
  108 年度台上大字第3101號刑事大法庭裁定之見解，主張原判
  決維持第一審就此部分無罪之認定係違背法令云云，然依首揭
  說明，核與速審法第9條第1項第3 款規定不相符合。至其餘上
  訴意旨，亦未指出原判決就此部分有何具備速審法第9條第1項
  各款所列事項，難謂符合上開得為第三審上訴之法定要件。其
  此部分上訴不合法律上之程式，應予駁回。
貳、關於幫助詐欺取財部分：
按刑事訴訟法第376 條所列各罪之案件，經第二審判決者，不
  得上訴於第三審法院，法有明文。
惟查：原判決就被告被訴涉犯幫助詐欺取財罪嫌部分，係撤銷
  第一審關於此部分之科刑判決，改判諭知被告無罪。核此部分
  ，係屬刑事訴訟法第376條第1項第4 款所列之案件；依上開說
  明，既經第二審判決，自不得上訴於第三審法院。檢察官對原
  判決關於幫助詐欺取財部分提起上訴，為法所不許，併予駁回
  。
據上論結，應依刑事訴訟法第395條前段，判決如主文。
中    華    民    國   111    年    3     月    3     日
                  刑事第四庭審判長法  官  林  立  華  
                                  法  官  謝  靜  恒  
                                  法  官  林  瑞  斌  
                                  法  官  王  敏  慧  
                                  法  官  李  麗  珠  
本件正本證明與原本無異
                                  書記官
中    華    民    國   111    年    3     月    8     日